臺灣臺北地方法院刑事判決　　　　　　　93年度易字第1058號
公　訴　人　臺灣臺北地方法院檢察署檢察官
被　　　告　甲○○
上列被告因違反著作權法案件，經檢察官提起公訴（93年度偵字
第9339號、9992號）及移送併辦（94年度偵字第1127號），本院
判決如下：
    主  文
甲○○以犯擅自以出租之方法侵害他人之著作財產權罪為常業，
處有期徒刑壹年貳月，緩刑參年。扣案如附表所示之物均沒收。
    事  實
一、甲○○為「吉多數位影音光碟店」（址設臺北縣深坑鄉○○
    路○段130號）負責人，明知如附表所示影音光碟，分別為香
    港寰亞電影發行有限公司（下稱香港寰亞公司）、荷蘭
    FORTISSIMO FILM SALES B.V.公司、韓國CJ ENTERTAINMENT
    公司、銓林科技股份有限公司、日本東京電視台股份有限公
    司、馬來西亞鑫和製作公司、華視文化事業有限公司、優士
    電影有限公司、銘華國際企業有限公司、美國環球影片股份
    有限公司台灣分公司、二十世紀福斯影片公司享有著作權或
    台灣地區發行權之視聽著作，且已專屬授權我國龍祥育樂多
    媒體股份有限公司（下稱龍祥公司）、浩昇家庭娛樂有限公
    司（下稱浩昇公司）、昇龍國際股份有限公司（下稱昇龍公
    司）、弘恩文化事業有限公司（下稱弘恩公司）、亞洲國際
    事業股份有限公司（下稱亞洲國際公司）、得利影視股份有
    限公司（下稱得利公司），在台灣地區獨家享有重製、出租
    等權利，非經該等公司授權或同意，不得擅自重製、出租附
    表所示影音光碟。詎甲○○竟意圖出租營利，基於常業之犯
    意，自92年12月間起，未經龍祥公司等公司之授權或同意，
    向案外人許浩斌取得供散布之用、自香港地區輸入之附表一
    、二所示影音光碟；並在台北市光華商場購買附表三所示日
    劇「FIRST LOVE」影音光碟，再於前揭影音光碟店將附表所
    示影音光碟出租予不特定人，以此方法侵害龍祥公司等公司
    之著作財產權，並恃以維生。
二、嗣分別於民國（下同）93年4月22日下午4時15分、93年5月
    27日下午1時30分、93年12月28日下午1時5分，經警在前揭
    影音光碟店內查獲上情，並扣得如附表所示影音光碟。
三、案經龍祥公司、浩昇公司、弘恩公司、昇龍公司、亞洲國際
    公司及得利公司訴由臺北市政府警察局中正第二分局、大同
    分局報請臺灣臺北地方法院檢察署檢察官偵查起訴及移送併
    辦。
    理  由
一、訊據被告甲○○矢口否認有何犯行，辯稱：扣案如附表所示
    影音光碟均為合法取得之原版片，有些是經由真品平行輸入
    ，由胞兄許浩斌利用大陸經商數次往返台灣、香港、上海之
    便代為購買，或由許浩斌之朋友購買後交給許浩斌，許浩斌
    再交給伊，並非違法；至於日劇「FIRST LOVE」於購買時，
    不符合台美著作權保護協定及我國著作權保護要件，伊自得
    依著作權法第60條第1項規定，出租該合法重製物云云。
二、經查附表所示影音光碟，為香港寰亞公司等前揭公司享有著
    作權之視聽著作，且已專屬授權我國龍祥公司等上列公司，
    在台灣地區獨家享有出租等權利，業經告訴人龍祥公司、浩
    昇公司、弘恩公司、亞洲國際公司及得利公司分別於警訊及
    偵審中指述歷歷，且附表三所示影音光碟為盜版光碟，亦經
    昇龍公司指述在案，有告訴人公司執照、營利事業登記證、
    授權合約書、行政院新聞局錄影節目審查合格證明書影本等
    附卷可稽，足證告訴人之指述，與事實相符，堪信為真實。
三、就附表一、二所示視聽著作部分：
  (一)按未經著作財產權人同意而輸入著作原件或其重製物者，除
    有著作權法第87條之1所列5款情形者外，依著作權法第87條
    第4款規定視為侵害著作權或製版權，是未經授權擅自輸入
    之著作原件或重製物，既係侵害著作權之違法物品，則嗣後
    明知而受讓者，自非屬著作權法第60條所定合法著作重製物
    之所有人，該受讓者自不得出租該重製物，此觀著作權法第
    87條、第87條之1、第60條之規定自明。
  (二)次按著作權法第87條之1第1項第3款復規定「有下列情形之
    一者，前條第四款之規定，不適用之：三、為供輸入者個人
    非散布之利用或屬入境人員行李之一部分而輸入著作原件或
    一定數量重製物者」。而依著作權主管機關內政部於82年4
    月24日台內著字第8284870號函釋所示，該等情形限於「
    為供輸入者個人非散布之利用而每次每一著作（真品）以輸
    入原件或一份重製物為限」或「屬入境人員行李之一部分而
    每次每一著作（真品）以輸入原件或一份重製物為限」；又
    所謂「一定數量」，每次每一著作以一份為限。
  (三)經查扣案如附表所示之影音光碟，係在被告所經營之前揭「
    吉多數位影音光碟店」所查獲，且屬合法著作重製物，為告
    訴代理人所不爭執。關於該等影音光碟之來源，乃案外人被
    告之兄許浩斌自香港購買或由許浩斌之朋友購買後交給許浩
    斌，許浩斌再交給被告，為被告所自陳。從而附表所示影音
    光碟既係被告自案外人許浩斌處所取得，即非被告以屬於入
    境人員行李之一部分之方式攜帶入境；且被告既自陳因為許
    浩斌知道被告在開店，所以購買附表所示影音光碟給被告，
    有審判筆錄在卷可證，益證案外人許浩斌輸入附表所示光碟
    之目的，在於供被告散布使用，因此並非供許浩斌個人非散
    布之利用，亦與前開規定不符。
  (四)綜上所述，附表所示光碟並非合法輸入之重製物，而屬侵害
    著作權之違法物品。被告雖取得扣案影音光碟之所有權，亦
    應視為侵害著作權之物，並非著作權法第60條所稱之「合法
    重製物」，自不得意圖營利而公開陳列或出租。是被告此部
    分所辯，並無理由。
四、就附表三所示視聽著作部分：
  (一)按我國已自91年1月1日加入「世界貿易組織」（WTO），該
    組織「與貿易有關之智慧財產權協定」（TRIPS）要求各會
    員體必須保護其他所有會員體國民著作；而日本國亦為世界
    貿易組織之會員國，則依著作權法第4條第2款規定，我國與
    WTO現有全體會員體建立著作權互惠保護關係，WTO所有會員
    體國民之著作均可受保護，故日本國民之著作，自91年1月1
    日起，不論是否符合我國著作權法第4條第1款有關「首次發
    行」之要件，縱其創作時間在我國加入世界貿易組織之前，
    只要該著作仍在著作權保護期間，均可依上開「與貿易有關
    之智慧財產權協定」（TRIPS）之規定，受我國著作權法之
    保護。本件如附表一所示之日劇影音著作物，仍在著作權保
    護期間內，有日本「原產地證明」及授權合約書可資證明，
    則揆諸前揭說明，自應受我國著作權法之保護。
  (二)經查附表三所示之影音著作物，為非法重製之盜版光碟，已
    如前述，且經警查獲當時，係由被告陳列於出租架上，有現
    場照片一張附卷可稽（93年度偵字第9992號第83頁），從而
    現場雖未查獲該片之出租紀錄，惟查被告若非意圖營利而出
    租，則為何將該片放置於陳列架上，供人挑選？是被告所辯
    ，無非事後卸責之詞，不足採信。本件事證明確，被告犯行
    洵堪認定，應予依法論科。
五、核被告所為，係犯著作權法第94條第1項、第92條以犯擅自以
    出租之方法侵害他人之著作財產權罪為常業罪（業經公訴人
    於94年3月23日審理庭更正起訴罪名）。爰審酌被告不以正
    當途徑賺取錢財，竟擅自出租平行輸入之光碟及盜版光碟，
    侵害他人著作權，欠缺保護智慧財產權之概念；惟並無犯罪
    前科，尚屬初犯，且被告非法出租之影音光碟數量不多，其
    所出租之影音光碟大多數均屬合法等一切情狀，量處如主文
    所示之刑，以示懲儆。又被告未曾受有期徒刑以上刑之宣告
    ，有台灣高等法院被告全國前案紀錄表一件附卷可按，因一
    時貪念，致罹刑典，其經此教訓自應知所警惕，應無再犯之
    虞，是所宣告之刑，本院認以暫不執行為適當，併予緩刑三
    年，以勵自新。再台灣台北地方法院檢察署移送併辦部分，
    與公訴人起訴部分，屬實質上一罪關係，本院自得一併審理
    ，附此敘明。
六、沒收：
    扣案之視聽著作物為被告所有且供犯罪所用之物，應依著作
    權法第98條前段規定宣告沒收。
七、據上論斷，應依刑事訴訟法第299條第1項前段，著作權法第
    94條第1項、第92條、第98條，刑法第11條前段、第74條第1
    款，判決如主文。
中　　華　　民　　　國　　94　　年　　4　　 月    6   日
                    刑事第三庭審判長法  官  劉慧芬
                                    法  官  歐陽漢菁
                                    法  官  邱  琦
以上正本證明與原本無異
如不服本判決，應於判決送達後10日內向本院提出上訴狀（應抄
附繕本）。告訴人或被害人如對於本判決不服者，應具備理由請
求檢察官上訴，其上訴期間之計算係以檢察官收受判決正本之日
期為準。
                                    書記官  林素霜
中　　華　　民　　國　　94　　年　　4 　　月　　11　　日
附錄本案論罪科刑法條：
著作權法第92條
擅自以公開口述、公開播送、公開上映、公開演出、公開傳輸、
公開展示、改作、編輯、出租之方法侵害他人之著作財產權者，
處三年以下有期徒刑、拘役、或科或併科新臺幣七十五萬元以下
罰金。
第 94 條
以犯第91條第1項、第2項、第91條之1、第92條或第93條之罪為
常業者，處一年以上七年以下有期徒刑，得併科新臺幣三十萬元
以上三百萬元以下罰金。
以犯第91條第3項之罪為常業者，處一年以上七年以下有期徒刑
，得併科新臺幣八十萬元以上八百萬元以下罰金。
附表一：
┌──┬────────┬─────┬────────┬────┐
│編號│物品名稱        │數量(片)  │台灣地區發行權  │ 備註   │
│    │　              │          │暨銷售出租權人  │        │
├──┼────────┼─────┼────────┼────┤
│ 一 │老鼠愛上貓　　　│1　　　 　│龍祥公司　　　  │均為平行│
├──┼────────┼─────┼────────┤輸入    │
│ 二 │人妖打排球　　　│1　　　 　│同　上　　　　  │        │
├──┼────────┼─────┼────────┤        │
│ 三 │武士　　　　　　│1　　　 　│同　上　　　　  │        │
├──┼────────┼─────┼────────┤        │
│ 四 │大隻佬　　　　　│3　　　 　│浩昇公司　　　  │        │
├──┼────────┼─────┼────────┤        │
│ 五 │大宅門第二部  　│11　　　  │弘恩公司　　　  │        │
├──┼────────┼─────┼────────┤        │
│ 六 │天下第一樓　　　│16　　　　│弘恩公司　　　  │        │
└──┴────────┴─────┴────────┴────┘
附表二：
┌──┬────────┬─────┬────────┬────┐
│編號│扣押DVD名稱     │數量(片)  │ 台灣地區發行權 │ 備註   │
│    │　              │          │ 暨銷售出租權人 │        │
├──┼────────┼─────┼────────┼────┤
│ 一 │拳霸            │1　　　 　│亞洲國際公司    │均為平行│
├──┼────────┼─────┼────────┤輸入    │
│ 二 │神鬼制裁        │8　　　 　│同　上　　　　  │        │
├──┼────────┼─────┼────────┤        │
│ 三 │航站情緣　　    │6　　　 　│得利公司        │        │
├──┼────────┼─────┼────────┤        │
│ 四 │加菲貓　　      │3　       │同　上　　　　  │        │
├──┼────────┼─────┼────────┤        │
│ 五 │超完美嬌妻      │1       　│同　上　　　　  │        │
├──┼────────┼─────┼────────┤        │
│ 六 │神鬼疑雲        │3       　│同　上　　　　  │        │
├──┼────────┼─────┼────────┤        │
│ 七 │機械公敵        │6       　│同　上　　　　  │        │
└──┴────────┴─────┴────────┴────┘
附表三：
┌──┬────────┬─────┬────────┬────┐
│編號│物品名稱        │數量(片)  │台灣地區發行權  │ 備註   │
│    │　              │          │暨銷售出租權人  │        │
├──┼────────┼─────┼────────┼────┤
│ 一 │FIRST LOVE　　  │1盒(8片)  │昇龍公司　　　  │盜版光碟│
└──┴────────┴─────┴────────┴────┘
